【裁判字號】    98,交聲,3563
【裁判日期】    990228
【裁判案由】    違反道路交通管理處罰條例聲明異議
【裁判全文】
臺灣桃園地方法院交通事件裁定       98年度交聲字第3563號
原處分機關  交通部公路總局新竹區監理所
異  議  人
即受處分人  丁○○
上列異議人即受處分人因違反道路交通管理處罰條例案件，對於
交通部公路總局新竹區監理所中壢監理站中華民國98年11月27日
壢監裁字第裁53－DP0000000 號違反道路交通管理事件裁決書所
為之處分，聲明異議，本院裁定如下：
    主  文
異議駁回。
    理  由
一、原處分意旨略以：異議人即受處分人丁○○於民國98年8 月
    18日上午8 時20分，駕駛停靠在桃園縣中壢市○○路○段67
    巷內、車牌號碼0119－PN號自用一般小客車，因起駛前，不
    讓行進中之甲○○所騎乘之車牌號碼K9X －805 號重型機車
    優先通行，仍自前揭車輛所停放車位駛出，致其所駕駛之前
    揭車輛左後輪後方與甲○○所騎乘之前揭機車右前側擦撞而
    肇事，甲○○因此人車倒地受傷，經警到場處理並以異議人
    有「起駛前，不讓行進中之車輛優先通行」、「肇事致人受
    傷」之違規行為掣單舉發，原處分機關依道路交通管理處罰
    條例第45條第10款、第63條第1 項第1 款、第61條第3 項前
    段以及違反道路交通管理事件統一裁罰基準及處理細則等規
    定，裁處異議人罰鍰新臺幣（下同）600 元，並記違規點數
    4 點。
二、聲明異議意旨略以：其起駛前係已注意無車輛行人後，始行
    於車道駛出，駛出後車輛已移出車位並已回正，且為閃避對
    向臨時停放於「好口味」早餐店車輛向右打方向盤之際，為
    亦未注意車前狀況之甲○○所騎乘之重型機車擦撞，本件舉
    發與事實不符，承辦警員所繪製現場圖若干數據與情況與現
    場處理警員所繪草圖（即桃園縣政府警察局自強派出所交通
    事故現場測繪圖）不符，而草圖所繪製車身亦過於偏斜，爰
    依法聲明異議等語。
三、按汽車起步前應顯示方向燈，注意前後左右有無障礙或車輛
    行人，並應讓行進中之車輛行人優先通行，道路交通安全規
    則第89條第1 項第6 款定有明文。次按汽車駕駛人，爭道行
    駛有起駛前不讓行進中之車輛、行人優先通行之情形者，處
    600元以上1,800元以下罰鍰；汽車駕駛人有違反道路交通管
    理處罰條例第45條之規定者，併應記違規點數1 點；汽車駕
    駛人，駕駛汽車違反道路交通安全規則、第33條之管制規則
    ，因而肇事致人受傷者，記違規點數3 點，道路交通管理處
    罰條例第45條第10款、第63條第1 項第1 款、第61條第3 項
    前段分別定有明文。
四、經查：
(一)前揭異議人違規行為事實，業據異議人迭於警詢時自承：我
    當時由停車處向左方切入車道，在左轉時見後方紅綠燈處有
    機車過來，我車身向右回正並為閃避對向車道之臨時停車過
    程該機車就撞上我左後車尾，我報警處理後，警察通知救護
    車將甲○○送至署立桃園醫院救治等語（本院卷第58頁），
    足證異議人見有後方機車行駛於車道，雖已見及此情，然仍
    逕行駕駛前揭車輛駛入車道，致其左後車身與甲○○所騎乘
    之重型機車發生擦撞，甲○○因此人車倒地受傷就醫等情；
    並據證人甲○○迭於警詢時證稱：我當時騎乘重型機車行經
    桃園縣中壢市○○路○段67巷，時速約35公里，丁○○所駕
    駛之車輛原停放路邊，突然左轉轉到我前方，我所騎乘之機
    車因此擦撞丁○○所駕駛之左側車身，我因此摔倒並意識模
    糊，我受有右肩鎖骨斷裂、左右腳瘀青擦傷、頸部拉傷以及
    右手擦傷之傷害等語（本院卷第60頁至第61頁）、於本院調
    查時具結證稱：我當時直行，時速約35公里，忽然見到丁○○所駕駛車輛車頭突然從路邊出來，他車頭往左方進入路中
    ，因此我機車右前方大概是右前車燈處直接撞上他車身，幾
    乎是撞到前一瞬間我看到他的車子等語（本院卷第35頁背面
    至第37頁背面、第88頁至第89頁），核與現場處理警員丙○○於本院調查時具結證稱：我是現場處理警員，甲○○機車
    撞擊痕雖不明顯，但還是可以看到機車右前車頭有刮痕，因
    為那道痕跡較新，我認為是本件撞擊所造成痕跡等語（本院
    卷第89頁），亦足以佐證異議人起駛前不讓行駛中之車輛優
    先通行，逕行切入車道致其所駕駛之前揭車輛左後車身與甲○○所騎乘之前揭機車右前側擦撞而肇事，甲○○因此受傷
    之事實。另據證人甲○○證稱發生碰撞之際，異議人所駕駛
    車輛係更朝左斜出於道路，發生碰撞瞬間異議人還有回正，
    卷附採證照片與現場圖所示之異議人駕駛車輛位置係回正後
    位置等語（本院卷第36頁、第46頁），參諸卷附現場處理警
    員所拍攝之現場照片顯示，異議人所駕駛之前揭車輛左後車
    身分別在左後輪後與左後車門有兩道擦痕，車輛係朝左側傾
    斜，惟近與道路平行乙情（本院卷第14頁至第15頁），異議
    人所駕駛車輛於碰撞當時應係如證人許珮茹所言向左斜出於
    道路無誤，始能如此造成撞擊痕跡。是綜上前情，異議人甫
    行自車道駛出，左側車身尚斜對後方來車，因此左側車身左
    後輪後方處，先與甲○○所騎乘機車右前車頭發生碰撞，碰
    撞後再回正至如卷附照片與現場圖所示位置，惟尚未全然回
    正，甲○○所騎乘機車則係於碰撞後有再次磨擦異議人所駕
    駛前揭車輛左後車門等情，為可認定。此外，復有卷附之桃
    園縣政府警察局舉發違反道路交通管理事件通知單、道路交
    通事故現場圖、桃園縣政府警察局自強派出所交通事故現場
    測繪圖（即前揭草圖）、道路交通事故調查報告表、道路交
    通事故當事人登記聯單等件以及在卷可稽（見本院卷第23頁
    、第53 頁 至第57頁、第70頁）。從而，異議人確於前揭時
    間，駕駛停放於自桃園縣中壢市○○路○段67巷內、車牌號
    碼0119－PN號自用一般小客車，見有後方機車行駛於車道，
    雖已見及此情，仍逕行駕駛前揭車輛駛入車道，不讓行進中
    之甲○○所騎乘之車牌號碼K9X －805 號重型機車優先通行
    ，致其所駕駛之前揭車輛左後輪後方與甲○○所騎乘之前揭
    機車右前側擦撞而肇事，甲○○因此人車倒地受傷等情，確
    有於前揭時地「起駛前，不讓行進中之車輛優先通行」與「
    肇事致人受傷」之違規行為。
(二)異議人雖以前揭情詞置辯。然據異議人所稱其起駛前係已注
    意無車輛行人後，始行於車道駛出，駛出後車輛已移出車位
    併已回正，且為閃避對向臨時停放於「好口味」早餐店車輛
    向右打方向盤之際，為甲○○所騎乘之重型機車擦撞云云，
    果係如此，異議人所駕駛車輛於碰撞前如已全然回正，又為
    閃避對向車道之臨時停車，當應係車頭朝右，以何以依卷附
    採證照片與現場圖所示異議人所駕駛車輛尚未與道路平行，
    且仍係車頭朝左？況採證照片與現場圖所示異議人所駕駛車
    輛位置尚係碰撞發生後異議人仍有回正之位置？可見異議人
    所稱前情，並非可取。第且異議人於本院審理時稱其自停車
    處駛出之際，未見有何車輛行人等語，然其於警詢時係稱其
    出停車處左轉時，見後方有機車過來等語，已如前所述，前
    後供述並非一致，而以異議人受警詢時係於98年8 月19日即
    事發翌日，距離事發時間較近，對於事發當時情況之記憶應
    較為清晰，亦較無充分時間思慮權衡利害關係後而為作答，
    所言內容應較為真實，是其警詢時所言較為可採，益見異議
    人自停車處左轉出時已見後方有機車，然仍駛入車道，而自
    停車處起駛不讓行進中之車輛優先通行無誤。至卷附道路交
    通事故現場圖，係承辦警員乙○○依據現場處理警員丙○○
    所繪製之草圖即桃園縣政府警察局自強派出所交通事故現場
    測繪圖正式繪製，草圖所示道路寬6.07公尺與正式現場圖
    6.7 公尺不同，係乙○○誤植所致，草圖道路旁有一0.7 公
    尺邊道為正式現場圖所無，則係乙○○所省略，均應以草圖
    為準，又草圖係丙○○依據現場狀況所繪製，現場狀況亦悉
    如採證照片所示乙情，經證人乙○○與丙○○到庭證述甚詳
    ，是卷附之道路交通事故現場圖與草圖雖有若干瑕疵，然僅
    係誤載或漏載所致，並經承辦警員與現場處理警員到庭澄清
    ，且有卷附照片足供參酌還原警員到場時現場實況，此等微
    疵自無影響事實之認定，且亦無從為有利於異議人之認定。
    至證人甲○○是否於異議人所稱於前揭事發時地疏未注意車
    前狀況乙節，因本件係事涉異議人違規事實之認定，仍非本
    件審理範圍之內，惟證人許珮茹縱有此等違規行為，亦係雙
    方均為違規，實無解於異議人前揭違規行為之成立，併此指
    明。
五、綜上所述，本件異議人確有於前揭時地「起駛前，不讓行進
    中之車輛優先通行」與「肇事致人受傷」違規事實明確，異
    議人所辯前情實難採取，原處分機關依前揭規定予以裁處，
    核無違誤，本件聲明異議為無理由，應予駁回。
據上論斷，應依道路交通案件處理辦法第19條，裁定如主文。
中    華    民    國    99    年    2    月     28    日
                  交通法庭法  官  吳宗航
以上正本證明與原本無異。
如不服本裁定，應於送達後5 日內，向本院提出抗告狀。
                          書記官  鄭乃甄
中    華    民    國    99    年    3     月    1     日

司法院資訊處製作；財團法人民間司法改革基金會備份。
